臺灣桃園地方法院民事判決
111年度訴字第116號
原      告  簡其芳  
訴訟代理人  莊秉澍律師
被      告  李意興  
上列當事人間遷讓房屋等事件，本院於民國111年6月21日言詞辯
論終結，判決如下：
    主      文
一、被告應將門牌號碼桃園市○○區○○○路000巷00號之房屋騰空、
    遷讓、返還予原告。
二、被告應給付原告新臺幣809,333元。
三、被告應給付原告自民國111年5月27日起至返還第一項房屋之
    日止，按月給付原告新臺幣4萬元。
四、訴訟費用由被告負擔。
五、本判決第一項於原告以新臺幣135,000元為被告供擔保後，
    得假執行。
六、本判決第二項於原告以新臺幣27萬元為被告供擔保後，得假
    執行。
七、本判決第三項於各期到期後，原告以新臺幣13,000元為被告
    供擔保後，得就各期為假執行。
    事實及理由
壹、程序方面：
一、按訴狀送達後，原告不得將原訴變更或追加他訴。但擴張或
    減縮應受判決事項之聲明者，不在此限。民事訴訟法第255
    條第1 項第3 款定有明文。原告起訴時係聲明：㈠被告應將
    門牌號碼桃園市○○區○○○路000巷00號之房屋（下稱系爭房屋
    ）騰空、遷讓、返還予原告。㈡被告應給付原告新臺幣（下
    同）56萬元，及自起訴狀繕本送達翌日起，按年息5%計算之
    利息；暨自民國110年7月20日起至遷讓系爭房屋之日止，按
    月給付原告4萬元。㈢願供擔保請准宣告假執行。嗣變更為：
    ㈠被告應將系爭房屋騰空、遷讓、返還予原告。㈡被告應給付
    原告自109年6月20日起至租約終止日之租金。㈢被告應自租
    約終止日翌日起至返還系爭房屋之日止，按月給付原告4萬
    元。㈣願供擔保請准宣告假執行（訴字卷第13頁），核屬減
    縮應受判決事項之聲明，合於上開規定，應予准許。
二、被告經合法通知，未於言詞辯論期日到場，核無民事訴訟法
    第386條各款所列情形，爰依原告之聲請，由其一造辯論而
    為判決。
貳、實體方面：
一、原告主張：被告向原告承租系爭房屋並簽訂房屋租賃契約書
    （下稱系爭租約），租期自105年12月20日起至107年12月19
    日止，租金每月4萬元，應於每月20日前給付租金，被告並
    已繳交12萬元之押租金。系爭租約期滿後，被告仍繼續使用
    系爭房屋及給付租金，原告亦同意之。詎被告且自109年6月
    20日起即未依約給付租金，以押租金扣抵後已逾2個月之租
    額，經原告以存證信函、民事準備暨更正聲明狀繕本之送達
    催告被告給付租金，及如逾期未給付即以上開書狀為終止租
    約之意思表示，然被告迄今仍未給付，則系爭租約業已終止
    ，被告應將系爭房屋騰空遷讓返還予原告，並給付算至系爭
    租約終止日、扣除押租金後之租金；另被告於系爭租約終止
    後仍無權占有使用系爭房屋，獲有相當於每月租金之利益，
    並使原告受有該租金之損害，故併依民法第179條之規定，
    請求被告自租約終止翌日起至返還系爭房屋之日止按月給付
    4萬元。爰依系爭租約第3條、第4條、第6條、民法第439條
    、第455條及第179條之規定，提起本件訴訟等語，並聲明：
    如上開變更後聲明所示。
二、被告經合法通知，未於言詞辯論期日到場，亦未提出準備書
    狀為任何聲明或陳述。
三、得心證之理由：
   ㈠遷讓房屋部分：
     按租賃期限屆滿後，承租人仍為租賃物之使用收益，而出
     租人不即表示反對之意思者，視為以不定期限繼續契約，
     民法第451條定有明文。次按承租人租金支付有遲延者，出
     租人得定相當期限，催告承租人支付租金，如承租人於其
     期限內不為支付，出租人得終止契約；租賃物為房屋者，
     遲付租金之總額，非達2個月之租金，不得依前項之規定，
     終止契約，民法第440條第1項及第2項前段亦有明定。再按
     ，承租人於租賃關係終止後，應返還租賃物，民法第455條
     前段定有明文。經查，系爭租約原訂租期至107年12月19日
     ，有系爭租約在卷可稽（桃簡字卷第5至7頁反面）。系爭
     租約到期後，被告繼續承租，原告未為反對之意思，視為
     以不定期限繼續租賃契約。惟被告自109年6月20日起迄今
     未繳租金，扣除12萬元押租金後，積欠之租金已達2個月。
     原告雖於110年10月22日寄發存證信函至系爭房屋催告被告
     給付租金，惟經以「查無其人」退回，有該信函及信封附
     卷可參（桃簡字卷第8至10頁），不生催告效力。嗣經原告
     於111年4月20日以民事準備暨更正聲明狀繕本送達催告被
     告於文到10日內給付積欠租金，如逾期未給付，即以該書
     狀繕本之送達第11日為終止租約之日期（訴字卷第14頁）
     。而該書狀已於111年5月16日生送達效力（於111年5月6日
     寄存於被告住所地之警察機關，依法於111年5月16日生送
     達效力，訴字卷第27頁），惟被告仍未給付租金，則系爭
     租約於111年5月26日即經原告合法終止，從而，原告依民
     法第455條規定，請求被告將系爭房屋騰空、遷讓、返還予
     原告，自屬有據。原告另依系爭租約第6條為同一請求，不
     予贅述。
   ㈢積欠租金部分：
     按承租人應依約定日期，支付租金，民法第439條前段定有
     明文。經查，系爭租約第3條、第4條已明文約定每月租金
     為4萬元，應於每月20日前繳納（桃簡字卷第6頁）。被告
     自109年6月20日起未依約給付租金，迄至租約終止日即111
     年5月26日之租金為929,333元【計算式：4萬元×（23＋7/30
     ）＝929,333元，元以下四捨五入】，扣除押租金12萬元後
     ，被告尚積欠租金809,333元，故原告依系爭租約第3條、
     第4條約定及民法第439條規定，請求被告給付所積欠租金8
     09,333元，亦屬有據。
   ㈣相當租金之不當得利部分：
     按無法律上之原因而受利益，致他人受損害者，應返還其
     利益。雖有法律上之原因，而其後已不存在者，亦同，民
     法第179條定有明文。故如無權占用他人之房屋，加害人應
     返還之不當得利之範圍，為相當於租金之利益。經查，系
     爭租約於111年5月26日經原告合法終止，被告仍未騰空、
     遷讓、返還系爭房屋予原告，則原告請求被告應給付原告
     自系爭租約終止翌日起即111年5月27日起至騰空、遷讓、
     返還系爭房屋之日止，按月給付原告4萬元，即屬有據。
四、綜上，原告依系爭租約第3條、第4條、民法第439條、第455
    條、第179條之規定，請求被告將系爭房屋騰空、遷讓、返
    還予原告，並給付原告如主文第2、3項所示之金額，均有理
    由，應予准許。
五、原告陳明願供擔保聲請宣告假執行，經核與規定相符，爰酌
    定相當擔保金額准許之。
六、訴訟費用負擔之依據：民事訴訟法第78條。
中　　華　　民　　國　　111 　年　　7 　　月　　8 　　日
                  民事第三庭  法  官  吳佩玲
以上正本係照原本作成。
如對本判決上訴，須於判決送達後20日內向本院提出上訴狀。如
委任律師提起上訴者，應一併繳納上訴審裁判費。
中　　華　　民　　國　　111 　年　　7 　　月　　8 　　日
                              書記官　龍明珠